最高法院刑事判決　　　　　　　　　　　　　　　　八十八年度台非字第二五六號
　　上訴人　最高法院檢察署檢察總長
　　被　告　甲　○
右上訴人因被告過失傷害案件，對於台灣高等法院高雄分院中華民國八十六年十月二
十一日第二審確定判決（八十六年度交上易字第二○四號，起訴案號：台灣高雄地方
法院檢察署八十六年度偵字第七六三號），認為違法，提起非常上訴，本院判決如左
：
    主  文
原判決關於違背法令部分撤銷。
    理  由
非常上訴理由稱：「按判決不適用法則或適用不當者，為違背法令，又判決所載理由
矛盾者，當然為違背法令，刑事訴訟法第三百七十八條、第三百七十九條第十四款分
別定有明文。又科刑之判決書，對於犯罪事實必須詳加認定，而後於理由內敘明其認
定犯罪事實所憑之證據及其認定之理由，方足以資論罪科刑，其所載事實理由與所宣
告之主文，尤必相互一致，若僅於理由欄敘明其犯罪之證據，而事實欄內並未認定，
則理由失其根據，自屬理由矛盾，其判決當然為違背法令。原判決理由欄敘明被告於
警方尚不知悉車禍肇事者姓名之前，停留現場坦承肇事接受偵訊，合於自首要件，並
依刑法第六十二條之規定減輕其刑，惟事實欄卻未認定被告有自首之事實，揆諸前揭
說明，自屬理由矛盾，其判決當然為違背法令。案經確定，爰依刑事訴訟法第四百四
十一條、第四百四十三條提起非常上訴，以資糾正」等語。
本院按判決不適用法則或適用不當者，為違背法令，刑事訴訟法第三百七十八條定有
明文。又非常上訴審應以原確定判決認定之事實為基礎，據以審查有無違背法令。而
有罪判決書應記載之事實，包括犯罪構成要件事實，刑罰加重、減輕或免除之事由等
與論罪科刑及適用法令有關之事實。倘原確定判決之事實欄並未記載被告有刑罰加重
或減輕之事由，惟於理由內敘明應加重或減輕其刑；則其適用之法令與事實之記載不
相符合，致適用之法令失其依據，即屬適用法則不當，其判決為違背法令。本件原判
決理由內說明被告甲○駕車肇事後，在警方知悉以前，坦承肇事接受偵訊，合於自首
要件，應依刑法第六十二條規定減輕其刑云云。惟其事實欄就此項刑罰減輕之事由則
未明白認定，其援用之法令與所認定之事實，不相適合，自有適用法則不當之違背法
令。案經確定，非常上訴意旨，執以指摘，為有理由。惟原判決尚非不利於被告，應
由本院將原判決關於該違背法令部分撤銷，以資糾正。
據上論結，應依刑事訴訟法第四百四十七條第一項第一款前段，判決如主文。
中      華      民      國    八十八    年      九      月      九      日
                              最高法院刑事第十一庭
                                  審判長法官  陳  炳  煌
                                        法官  陳  正  庸
                                        法官  陳  世  雄
                                        法官  陳  東  誥
                                        法官  張  春  福
      右正本證明與原本無異
                                              書  記  官
中      華      民      國    八十八    年      九      月     十四     日
